臺灣高等法院高雄分院刑事判決　　　　　　　　　九十二年度上訴字第一八四六號
　　上　訴　人
　　即　被　告　戊○○
　　指定辯護人　本院公設辯護人李佩娟
　　上　訴　人
　　即　被　告　丙○○
　　指定（義務）
　　辯　 護　人　邱明政
右上訴人等因強盜等案件，不服臺灣高雄地方法院九十二年度訴字第一六二○號中華
民國九十二年八月二十一日第一審判決（起訴案號：臺灣高雄地方法院檢察署九十二
年度偵字第一一七三三號），提起上訴，本院判決如左：
    主  文
原判決撤銷。
戊○○意圖為自己不法之所有，攜帶兇器，搶奪他人之動產，累犯，處有期徒刑拾月
。又共同意圖為自己不法之所有，攜帶兇器搶奪，因脫免逮捕，而當場施以脅迫，累
犯，處有期徒刑柒年貳月。應執行有期徒刑柒年拾月。
丙○○共同意圖為自己不法之所有，攜帶兇器搶奪，因脫免逮捕，而當場施以脅迫，
處有期徒刑柒年。
   事  實
一、戊○○（原名羅光華）有重傷害、公共危險、煙毒等前科，並於民國（下同）八
    十七年間，因違反麻醉藥品管理條例案件，經台灣高雄地方法院八十七年度鳳簡
    字第一七三號判決處有期徒刑四月確定，並於八十七年十二月四日執行完畢（構
    成累犯）。丙○○前因煙毒案件，經台灣高雄地方法院八十二年度訴字第二六六
    號判決處有期徒刑三年六月確定，於八十二年八月二十八日入監執行，於八十四
    年一月十二日假釋出獄，應於八十五年十月十四日假釋期滿，尚餘殘刑一年九月
    二日未執行，惟其於前開假釋期間復因煙毒案件，經臺灣宜蘭地方法院八十五年
    度訴字第一四七號判決處有期徒刑三年六月確定，嗣其又於八十五年十月間至八
    十六年三月十七日止，復因煙毒案件，經台灣高雄地方法院八十六年度訴字第二
    ○七二號判決處有期徒刑二年六月確定，上開三案（含殘刑）之刑期合計為七年
    九月二日，而丙○○係於八十六年三月十九日入監執行，於八十九年十一月二十
    八日假釋出獄，應於九十三年八月十日縮刑假釋期滿（不構成累犯）。
二、詎二人均不知悔改，復因戊○○向地下錢莊借款，丙○○擔任戊○○之保證人，
    而地下錢莊之人員於九十二年五月二十九日下午三時至四時許，透過丙○○尋至
    戊○○，並限戊○○、丙○○於當日晚間須清償借款新台幣（下同）二萬五千元
    ，戊○○為期能清償前開債務，即基於意圖為自己不法所有，於九十二年五月二
    十九日下午四時許，獨自攜帶足供兇器使用之水果刀一把（置於機車），並騎乘
    向不知情之友人謝政緒借得車牌號碼ＯＬＲ－三一二號之機車，四處伺機犯案，
    於途經高雄縣林園鄉○○村○○路中正堂前，見丁○○帶著三名年幼子女行走於
    路旁，認有機可趁，遂乘丁○○不注意之際，由丁○○身後下手搶奪其右肩上之
    綠色手提袋一個（內有眼鏡、文具、書本、鉛筆盒等物），得手後，騎乘上開機
    車加速逃逸，嗣於高雄縣林園鄉○○路九十一巷八號前，因見上開手提袋內並無
    財物，即將手提袋連同前述物品棄置於該處。
三、嗣於同日下午六時許，戊○○與丙○○於高雄縣林園鄉林園國小前會合後，戊○○即騎乘前開機車搭載丙○○，於騎乘機車之途中，戊○○即與丙○○共同基於
    意圖為自己不法所有之犯意聯絡，謀議至銀樓搶奪金飾，其方式係由丙○○佯稱
    購買金飾，以吸引銀樓老闆之注意後，再由戊○○下手行搶，嗣於同日晚間八時
    三十分許，兩人選定位於高雄縣林園鄉○○村○○○路三十九號之美和銀樓下手
    行搶，戊○○先將未熄火之機車停放在離美和銀樓旁約三、四戶之騎樓處，而由
    丙○○先行進入上開銀樓佯稱購買金飾，約兩分鐘後，戊○○進入上開銀樓向負
    責人乙○○佯稱購買黃金對錶一組（重約四兩，價值約七萬元），待乙○○拿出
    對錶供戊○○察看時，戊○○竟趁乙○○不及防備之際，搶奪對錶得手，轉身欲
    奪門逃逸，但因該店店門被安全鎖鎖住致其無法順利逃離，戊○○眼見乙○○持
    木棍一支作勢欲加以毆打，且店內復有二、三人出現，遂將該對金錶交還乙○○
    ，並要求乙○○開門，惟乙○○仍不願開門，此時，丙○○即主動靠近戊○○之
    身邊，低聲告知戊○○挾持其令乙○○開門，戊○○為脫免逮捕，即持上述其攜
    帶客觀上足供兇器使用之水果刀一把，佯裝架住丙○○之脖子，喝令乙○○開門
    ，而當場施以脅迫，乙○○因而心生畏懼，恐丙○○遭戊○○傷害，遂開門讓戊○○順利逃出店外，惟戊○○於慌張之際，不慎於前開銀樓遺落皮包一個，內有
    戊○○印章一枚，嗣為警循線查獲。戊○○於九十二年六月十日十二時五十分，
    高雄縣警察局林園分局訊問前開加重準強盜犯行時，主動供出搶奪丁○○之犯行
    ，並協同警方起出上開丁○○遭搶之綠色手提袋一個，而自動接受裁判。
四、案經高雄縣警察局林園分局報請臺灣高雄地方法院檢察署偵查起訴。
    理  由
一、訊據上訴人即被告（下稱被告）戊○○供承右揭搶奪被害人丁○○手提袋，及於
    右揭時地進入美和銀樓搶奪對錶等事實，但否認有強盜之犯意，辯稱：搶奪被害
    人丁○○時，水果刀係放在機車內，並未手持水果刀搶奪；搶奪美和銀樓時會拿
    水果刀出來，因為有多人要打我，我會害怕，我只是要壓住丙○○，可以脫身而
    已；且被告是與丙○○串通而施用詐術使被害人陷於錯誤，而達到順利逃走之目
    的，並非對被害人身體或自由客觀上有施加侵害之行為，尚非該當於準強盜之罪
    名云云。另訊據上訴人即被告丙○○固不否認伊為被告戊○○作保證人，而向地
    下錢莊借款，並於案發時與被告戊○○共同至美和銀樓購買金飾等情，惟矢口否
    認右揭犯行，辯稱：當甲係與被告戊○○一同外出選購金飾，不知道被告戊○○
    欲搶奪銀樓之事，事先並未與被告戊○○謀議云云。
二、經查：
（一）被告戊○○右揭搶奪丁○○手提袋，及於右揭時地進入美和銀樓搶奪對錶，轉
      身欲奪門逃逸，但因該店店門被安全鎖鎖住致其無法順利逃離，被告戊○○眼
      見乙○○持木棍一支作勢欲加以毆打，且店內復有二、三人出現，遂將該對金
      錶交還乙○○，並要求乙○○開門，惟乙○○仍不願開門；此時，丙○○即主
      動靠近戊○○之身邊，低聲告知被告戊○○挾持其令乙○○開門，被告戊○○
      為脫免逮捕，即持上述其攜帶之水果刀一把，佯裝架住被告丙○○之脖子，喝
      令乙○○開門，遂開門讓戊○○順利逃出店外等事實，已據被告戊○○於警偵
      訊原審及本院審理時坦白承認（詳偵卷第五二、五三頁、原審卷第三九至四一
      頁、八二至八五頁、本院準備程序筆錄及審判筆錄），核與被害人丁○○、乙○○在警訊及原審審理時所指述之情節大致相符（詳偵卷第五四頁、本院卷第
      九五頁、偵卷第三九、四○頁、原審卷第八五、八六頁），並與證人謝政緒於
      警訊之證述互核一致（見偵卷第四一頁），復有扣押筆錄、扣押物品目錄表、
      贓物領據及照片四幀在卷可稽（為被害人丁○○遭搶之綠色手提袋部分，詳偵
      卷第五六至六一頁），另有高雄縣警察局林園分局受理刑事案件報案三聯單、
      扣押物品目錄表、贓物領據各一紙及現場照片二幀在卷足憑（被害人乙○○遭
      搶之對錶部分，參警卷第一二至一四頁、一七頁）；此外，被告於美和銀樓行
      搶及持刀挾持被告丙○○之過程，亦經原審勘驗案發現場之錄影帶屬實，此有
      原審九十二年七月二十八勘驗筆錄附卷可按（詳原審卷第一一八、一一九頁）
      ，是被告戊○○前開自白核與事實相符。又所謂攜帶兇器搶奪，並非謂必須持
      兇器搶奪而言，其將兇器置於隨時可以取用之情形下，即為已足，被告騎機車
      搶奪，其水果刀置於機車，仍隨時可以取用該水果刀，自屬攜帶兇器搶奪。另
      據證人乙○○於警訊陳稱：「˙˙˙我就拿給他看，他拿了對錶後沒有付錢就
      往外跑，因我店門之玻璃門有用安全鎖鎖住，他一時無法逃逸，我就拿了一支
      木棍要打他，他就把金錶還我後，拿水果刀挾持在場的女客人，我怕他傷害她
      （丙○○）就開門讓他逃逸˙˙˙」、於原審證稱：「˙˙˙女的此時就叫說
      我是客人，不要傷害我，然後我就開門，我是怕戊○○傷害客人，於是才把門
      打開」（見原審卷第八十六頁）等語。足見被害人即美和銀樓老闆乙○○係因
      眼見被告戊○○以水果刀壓制被告丙○○，被告丙○○又當場聲稱我是客人，
      被害人乙○○害怕丙○○受傷害，才開門，應堪以認定，顯然被害人乙○○係
      因被告戊○○、丙○○上開舉動而受脅迫。又按刑法第三百三十九條之準強盜
      罪，其所稱「當場施以脅迫」，其方式並不受限制，不以直接對被害人之身體
      為之為限，被告戊○○、丙○○雖同謀以上開方式脅迫被害人乙○○，被害人
      乙○○在不知情下受脅迫，仍該當於該罪。被告戊○○所辯，不足採取。
（二）右揭被告戊○○於高雄縣林園鄉林園國小前與被告丙○○會合，嗣於騎乘機車
      之途中，與被告丙○○謀議，由被告丙○○先行進入銀樓，嗣由被告戊○○下
      手行搶，而被告丙○○亦知悉機車係以未熄火之狀態，停在距美和銀樓約三、
      四戶外之騎樓下預備逃脫之事實，業據同案被告戊○○於原審審理時供述綦詳
      （詳原審卷第三九至四一頁、八二至八五頁），是被告丙○○空言否認未涉及
      本案，已有可疑。且被告丙○○復供承確實為被告戊○○作保證人而向地下錢
      莊借款（見原審卷第八三頁），而地下錢莊之人員限令被告戊○○於九十二年
      五月二十九日晚間還款二萬五千元時，被告丙○○亦在現場（詳原審卷第八三
      頁），故身為保證人之被告丙○○當然亦有於期限內還款之壓力，被告丙○○
      自有行搶銀樓之動機存在。另原審勘驗美和銀樓遭搶之現場錄影帶結果，被告
      戊○○於搶得對錶欲奪門而出時，因銀樓出入之大門遭安全鎖鎖住，致被告戊○○無法逃脫時，被告丙○○係主動靠近被告戊○○，嗣遭被告戊○○持水果
      刀挾持等情，此有原審九十二年七月二十八日勘驗筆錄二份在卷可稽（原審卷
      第一一八、一一九頁），故被告丙○○如與被告戊○○無犯意聯絡，豈會主動
      趨向被告戊○○而任令被告戊○○持刀挾持，令銀樓老闆乙○○心生畏懼，為
      免傷及無辜，而開門任被告戊○○逃逸。且被告二人既係相互認識，且同乘機
      車到案發現場，為何會先後進美和銀樓，進入銀樓後復相距一公尺，其間均無
      交談，各自向銀樓內之接待人員要求觀看金飾等情，亦有上述勘驗筆錄附卷可
      稽，是被告丙○○顯然係先行至銀樓佯稱購買金飾，而欲吸引銀樓老闆之注意
      ，讓被告戊○○得以從容搶奪金飾，核與被告戊○○前揭供述二人謀議行搶之
      方法相符。再者，證人即銀樓老闆乙○○復證述：在被告戊○○持刀挾持被告
      丙○○時，被告丙○○尚喊叫伊係客人，不要傷害伊等語（見原審卷第八六頁
      ），而被告二人既係朋友，且同赴銀樓，被告丙○○豈有不知之理，為何尚以
      與被告戊○○不認識之上述「客人」詞句呼喊，其目的顯然為欲使銀樓老闆心
      生畏懼，而開門讓被告戊○○逃逸，方能使其二人之犯行，不致為警查獲。故
      被告丙○○與被告戊○○間，就搶奪前開銀樓及為脫免逮捕而當場持刀佯對丙○○施強暴而以此方式脅迫乙○○之犯行，事前應有謀議，復於行為時復各自
      分擔部分行為無疑；被告戊○○於本院審理時，以證人身分具結後仍為大致相
      同之證述（見本院審判筆錄）。至於被告戊○○於九十二年五月三十日檢察官
      初訊時，就搶奪美和銀樓部分雖供稱係本身臨時起意，被告丙○○不知情云云
      （見偵卷第十二頁），但其嗣後於警訊、原審及本院審理時均供稱係與被告共
      犯此部分行為，而有如前述，其於本院審理時以證人身分具結後仍指證係與被
      告丙○○共犯此部分犯行，足見其上開偵查中對於被告丙○○有利之供述，係
      迴護被告丙○○之詞，不足採信。又本院依被告丙○○之選任辯護人之聲請，
      將被告二人送測謊，經被告二人立具測謊同意書，並由接受法務部調查局測謊
      技術課程領有結業證書之周潤德，對被告二人施以身心狀況調查後，實施測謊
      結果：對丙○○稱其未參與銀樓搶案，未與戊○○一起搶銀樓等問題，經測試
      結果均呈情緒波動之反應，研判有說謊；對戊○○所稱，其不是一人去搶銀樓
      ，案發時其係找丙○○一起去搶銀樓，經測試結果無法獲致有效反應，不能研
      判有無說謊。有法務部調查局九十二年十二月八日調科南字第○九二六二七九
      七六七○號鑑定報告書及測謊鑑定過程參考資料一冊附於本院卷可參。被告戊○○上開測謊結果，固無法為被告丙○○有利不利之參考，但被告丙○○上開
      測謊結果，則可供被告丙○○有前開行為之參考。
（三）綜上所述，被告二人所辯均係卸責之詞，不足採信，其等犯行均堪以認定。至
      於被告丙○○聲請重新測謊，並聲請傳喚被害人乙○○之妻作證，因事證已臻
      明確，且前開測謊係依規定實施，自無重新測謊之必要；而被害人乙○○就被
      告二人犯案經過已指證綦詳，就同一事實，亦無再傳喚被害人乙○○之妻作證
      之必要，併此敘明。
三、按攜帶兇器搶奪或強盜罪之所謂兇器，其種類並無限制，凡客觀上足以對人之生
    命、身體、安全構成威脅，具有危險性之兇器均屬之，且祇須搶奪或強盜時攜帶
    此種具有危險性之兇器為已足，並不以使用為必要。查被告戊○○於搶奪被害人
    丁○○及美和銀樓老闆乙○○時所攜帶水果刀一把，係金屬製，長約十至十五公
    分，業據被告戊○○供述在卷（詳原審卷第四○頁），自係足以殺傷人生命、身
    體，為兇器之一種，故核被告戊○○搶奪被害人丁○○之犯行，係犯刑法第三百
    二十六條第一項之加重搶奪罪。公訴人認被告戊○○此部分犯行，應依刑法三百
    二十五條第一項普通搶奪罪論處，尚有誤會，惟二者基本社會事實同一，爰由本
    院依法變更起訴法條，併此敘明。另按刑法第三百三十條加重強盜罪，不僅指刑
    法第三百二十八條第一項、第二項之強盜罪而言，即依同法第三百二十九條以強
    盜論者，亦包括之，如犯準強盜罪而有第三百二十一條第一項各款情形之一，即
    應依刑法第三百三十條論處。查被告戊○○攜帶上開具足供兇器使用之水果刀於
    搶奪美和銀樓後，為脫免逮捕，而當場持前開水果刀施以脅迫，核其此部分所為
    ，係犯刑法第三百三十條第一項之加重準強盜罪，被告戊○○辯稱其此部分犯行
    只係搶奪，不能成立強盜罪或加重強盜罪云云，不足採取。被告戊○○所犯之上
    開二罪間，犯意各別，罪名互異，應分論併罰。公訴人認上開二罪應依連續犯論
    處，容有誤會，併此指明。另被告丙○○所為，係犯刑法第三百三十條第一項之
    加重準強盜罪。被告二人就上開加重準強盜犯行，有犯意聯絡及行為分擔，均應
    以共同正犯論處。又被告戊○○曾於八十七年間，因違反麻醉藥品管理條例案件
    ，經台灣高雄地方法院八十七年度鳳簡字第一七三號判決處有期徒刑四月確定，
    並於八十七年十二月四日執行完畢，此有臺灣高等法院被告全國前案紀錄表在卷
    可稽，其前受有期徒刑執行完畢，於五年以內再犯本件最重本刑為有期徒刑以上
    之罪，均為累犯，應依刑法第四十七條之規定各加重其刑。又戊○○於九十二年
    六月十日十二時五十分，高雄縣警察局林園分局訊問前開加重準強盜犯行時，主
    動供出搶奪丁○○之犯行，而自動接受裁判，亦有被告戊○○警訊筆錄可憑，其
    自首前開搶奪丁○○之犯罪，此部分應依刑法第六十二條規定減輕其刑，並先加
    後減。
四、原審論處被告二人罪刑，固非無見。惟查：（一）被告戊○○強奪被害人丁○○
    財物犯行部分，係自首犯罪，原審未予認定並依法減刑，自有未合。（二）被告
    二人所犯共同攜帶兇器搶奪，因脫免逮捕，而當場施脅迫之罪，其主文應為：「
    共同意圖為自己不法之所有，攜帶兇器搶奪，因脫免逮捕，而當場施以脅迫，處
    有期徒刑˙˙˙」，原判決諭知：「共同攜帶兇器強盜」，未盡妥適；且據上論
    結欄，應適用刑法第三百二十六條第一項部分，漏引「第一項」、第三百三十條
    第一項亦漏引「第一項」，亦未盡洽。被告戊○○上訴意旨徒以原審量刑過重，
    被告丙○○為上訴意旨仍否認犯罪，雖均不足取，但原判決既有上開可議之處，
    仍無可維持，應將原判決撤銷改判，審酌被告二人均值年富體健，不思以正當管
    道謀生，竟犯本案，被告二人素行均不佳，並參酌被告戊○○犯後坦承犯行，且
    本案犯罪並無取得任何財物（行搶丁○○部分，業經被告戊○○將綠色手提袋棄
    置於高雄縣林園鄉○○路九十一巷八號前；行搶美和銀樓部分，雖該對金錶曾於
    被告戊○○實力支配之下，惟被告戊○○為圖逃離現場，而交還予銀樓老闆乙○○），而被害人丁○○及乙○○所失財物，均已經警方發還，及其等犯罪後之態
    度等一切情狀，各量處如主文所示之刑，並就被告戊○○部分，定其應執行刑。
    至於被告戊○○犯罪所用之水果刀一把，業據其供述：於美和銀樓逃出時，放在
    機車上而不知於何時何地遺失等語（詳原審卷第四一頁），是該把水果刀顯已滅
    失，且為免將來執行之困擾，爰不諭知沒收。
五、另公訴人移送原審聲請併案部分（台灣高雄地方法院檢察署九十二年度偵字第一
    三二一號），經查與前揭論罪科刑部分，為相同之犯罪事實，併此敘明。
據上論結，應依刑事訴訟法第三百六十九條第一項前段、第三百六十四條、第二百九
十九條第一項前段、第三百條，刑法第三百二十六條第一項、第二十八條、第三百三
十條第一項、第三百二十九條、第四十七條、第六十二條、第五十一條第五款，判決
如主文。
本案經檢察官王登榮到庭執行職務。
中      華      民      國    九十三    年      一      月     十九     日
                              臺灣高等法院高雄分院刑事第一庭
                                  審判長法官  曾永宗
                                        法官  郭玫利
                                        法官  邱永貴
右正本證明與原本無異。
如不服本判決應於收受本判決後十日內向本院提出上訴書狀，其未述上訴理由者，
並得於提起上訴後十日內向本院補提理由書狀（均須按他造當事人之人數附繕本)「
切勿逕送上級法院」。
                                      書記官  梁雅華
中    華    民    國      九十三      年      一      月     十九   日
附錄：本判決論罪科刑法條：
中華民國刑法第三百二十六條第一項
犯前條第一項之罪，而有第三百二十一條第一項各款情形之一者，處一年以上七年以
下有期徒刑。
中華民國刑法第三百三十條第一項
犯強盜罪而有第三百二十一條第一項各款情形之一者，處七年以上有期徒刑。
